【裁判字號】    90,重訴,10
【裁判日期】    900529
【裁判案由】    清償借款
【裁判全文】
臺灣板橋地方法院民事判決                           九十年重訴字第一０號
    原      告  第一商業銀行股份有限公司
    法定代理人  己○○
    訴訟代理人  辛○○
    兼      右  壬○○
    被      告  庚○○
                劉義翔
                丁○○
                乙○○
                丙○○
                戊○○
                陳何祥
                甲○○○
右當事人間請求清償借款事件，本院判決如左：
    主    文
被告達新航太科技股份有限公司、壬○○、庚○○、劉義翔、乙○○、丙○○、戊○○、陳何祥、甲○○○應連帶給付原告新台幣壹仟伍佰肆拾萬元及美金伍拾萬柒仟伍
佰貳拾陸元，及各如附表（一）、（二）所示之利息、違約金。其中給付美金部分，
得按給付時原告銀行牌示之美元即期賣出匯率折算新台幣給付。
原告其餘之訴駁回。
訴訟費用由被告達新航太科技股份有限公司、壬○○、庚○○、劉義翔、乙○○、丙○○、戊○○、陳何祥、甲○○○連帶負擔。
本判決第一項於原告以新台幣壹仟壹佰萬元或等值之中央政府建設公債八十六年度甲
類第一期債票供擔保後，得假執行。
    事    實
甲、原告方面：
    一、聲明：
      （一）被告應連帶給付原告新台幣（下同）壹仟伍佰肆拾萬元，及按附表（一
            ）所列之利息、違約金。
      （二）被告應連帶給付原告美金伍拾萬柒仟伍佰貳拾陸元，及按附表 (二)所
            列之利息及違約金，上開金額得按給付時原告銀行牌示之美元即期賣出
            匯率折算新台幣給付。
      （三）請准原告提供現金或中央政府建設公債八十六年度甲類第一期債票為擔
            保宣告假執行。
    二、陳述：
      （一）緣被告達新航太科技股份有限公司（下稱達新公司）邀同其他被告賴永
            興、庚○○、劉義翔、丁○○、乙○○、丙○○、戊○○、陳何祥、何
            李晉煌為連帶保證人，自民國八十七年二月十三日起，陸續向原告借款
            三筆合計新台幣一千五百四十萬元（借款金額、利率、借款期限均如附
            表（一）所載），並遲延清償時，除仍按上開約定利率計息外，逾期在
            六個月以內部分，另按原訂利率之一成；其超逾六個月部分，另按原訂
            利率之二成加付違約金。經書立同一內容之借據三紙及約定書、保證書
            ，交與原告收執。經繳交如附表（一）最後繳息日之利息外，尚欠本金
            一千五百四十萬及如附表（一）之利息與違約金。迭經追討無效，依法
            被告自應負連帶給付責任，並應連帶給付上述之利息及違約金。
      （二）被告達新公司於八十七年十二月二十三日邀同上述連帶保證人，與原告
            簽訂開發切結書及進口遠期信用狀借款契約，約定達新公司對於現在及
            將來在原告銀行辦理遠期信用狀方式之進口，向國外採購物資以美金六
            十萬為限額，期間自八十七年十二月二十三日起至八十八年十二月二十
            三日止，循環開發遠期信用狀，並以每筆遠期信用狀項下匯票到期日之
            前一日，或原告通知之到期日為每筆債務之清償日期，如被告遲延清償
            時，應自遲延日起依原告銀行通知之一般外匯授信利率與新台幣放款基
            本利率加年息百分之二點五之較高利率支付遲延利息外，逾期六個月以
            內，另按遲延利息百分之十，逾期超過六個月，另按遲延利息百分之二
            十加計違約金，且均承認每筆開發信用狀聲請書所列金額與所發生利息
            及一切費用為原告代向國外保證付款或墊款之金額，並同意以開發信用
            狀申請書、遠期信用狀項下匯票等有關文件為其憑證。被告達新公司根
            據上開契約向原告先後開發五筆信用狀，經原告開發一百二十天遠期信
            用狀，每筆信用狀除百分之十款項為其自備款外，其餘百分之九十均係
            原告經由國外銀行為其墊款。惟前述信用狀墊款到期後，被告達新公司
            僅償還如附表（二）所列之部分本金及利息，尚積欠本金美金五十萬七
            千五百二十六元，及按附表（二）所列之利息及違約金，屢經追討迄未
            償還，依法被告應負連帶清償責任。
      （二）對被告丁○○抗辯所為之陳述：
            被告丁○○當時在達新公司任職，對保之時也有提供身分證影本，而伊
            在授信約定書上之簽名，亦與平日之簽名頗為相似。
    三、證據：提出借據影本三紙、約定書影本十紙、保證書影本二紙、切結書及進
        口遠期信用狀借款契約影本各一紙、遠期信用狀授信記錄卡及進口墊款還款
        報告書各五紙、戶籍謄本九份為證，並聲請訊問證人連雅香及進行筆跡鑑定
        。
乙、被告丁○○方面：
    一、聲明：求為判決駁回原告之訴及假執行之聲請。
    二、陳述：被告丁○○並沒有為被告達新公司擔任保證人，該授信約定書上所附
        之身分證影本及印章雖為真正，但是因為伊時常出差到大陸，會計小姐要伊
        把身分證及印章放在她那邊保管，以便購買機票，公司會計小姐並沒有告知
        要擔任達新公司連帶保證人之事，伊也沒有授權，何況對保當日伊亦不在國
        內。
    三、證據：提出護照影本一份為證。
丙、被告達新公司、壬○○、庚○○、劉義翔、乙○○、丙○○、戊○○、陳何祥、
    甲○○○方面：
    被告達新公司、壬○○、庚○○、劉義翔、乙○○、丙○○、戊○○、陳何祥、
    甲○○○等人均未於言詞辯論期日到場，亦未提出書狀作何聲明或陳述。
    理    由
甲、程序方面：
    被告達新公司、壬○○、庚○○、劉義翔、乙○○、丙○○、戊○○、陳何祥、
    甲○○○均未於言詞辯論期日到場，核無民事訴訟法第三百八十六條所列各款情
    形，爰依原告之聲請，由其一造辯論而為判決。
乙、得心證之理由：
一、查原告起訴主張：被告達新公司邀同其他被告為連帶保證人，自八十七年二月十
    三日起陸續向原告借款合計一千五百四十萬元（借款金額、利率、借款期限均如
    附表（一）所載），並遲延清償時，除仍按上開約定利率計息外，逾期在六個月
    以內部分，另按原訂利率之一成；其超逾六個月部分，另按原訂利率之二成加付
    違約金。經書立同一內容之借據三紙及約定書、保證書，交與原告收執。經繳交
    如附表（一）最後繳息日之利息外，尚欠本金一千五百四十萬及如附表（一）之
    利息與違約金。另被告達新公司於八十七年十二月二十三日邀同上述連帶保證人
    ，與原告簽訂開發切結書及進口遠期信用狀借款契約，約定達新公司對於現在及
    將來在原告銀行辦理遠期信用狀方式之進口，向國外採購物資以美金六十萬為限
    額，期間自八十七年十二月二十三日起至八十八年十二月二十三日止，循環開發
    遠期信用狀，並以每筆遠期信用狀項下匯票到期日之前一日，或原告通知之到期
    日為每筆債務之清償日期，如被告遲延清償時，應自遲延日起依原告銀行通知之
    一般外匯授信利率與新台幣放款基本利率加年息百分之二點五之較高利率支付遲
    延利息外，逾期六個月以內，另按遲延利息百分之十，逾期超過六個月，另按遲
    延利息百分之二十加計違約金，且均承認每筆開發信用狀聲請書所列金額與所發
    生利息及一切費用為原告代向國外保證付款或墊款之金額，並同意以開發信用狀
    申請書、遠期信用狀項下匯票等有關文件為其憑證。被告達新公司根據上開契約
    向原告先後開發五筆信用狀，經原告開發一百二十天遠期信用狀，每筆信用狀除
    百分之十款項為其自備款外，其餘百分之九十均係原告經由國外銀行為其墊款。
    惟前述信用狀墊款到期後，被告達新公司僅償還如附表（二）所列之部分本金及
    利息，尚積欠本金美金五十萬七千五百二十六元，及按附表（二）所列之利息及
    違約金之事實，業據提出借據影本三紙、約定書影本十紙、保證書影本二紙、切
    結書及進口遠期信用狀借款契約影本各一紙、遠期信用狀授信記錄卡及進口墊款
    還款報告書各五紙、戶籍謄本九份為證，被告達新公司、壬○○、庚○○、劉義
    翔、丙○○、戊○○、陳何祥、甲○○○經合法通知未到場爭執亦未提出準備書
    狀以為抗辯，堪信為真實。
二、原告另主張被告達新公司與原告簽訂消費借貸契約及進口遠期信用狀借款契約時
    ，被告丁○○在保證書、借款契約及約定書簽名、蓋章，並繳交身分證影本，表
    示同意擔任連帶保證人，自應就被告達新公司積欠原告之債務，負連帶清償責任
    。被告丁○○固自認上開保證書、借款契約及約定書上伊所有之印章及身分證影
    本為真正，惟辯稱伊並未在上開文件上簽名同意連帶保證，亦未授權他人代理在
    保證書上蓋章，因此不負連帶保證責任等語。經查，
    1.經本院當庭將被告丁○○信用卡、護照之簽名與卷附約定書上其之簽名相比對
    ，其勾勒、筆順、筆序均不相同，則該約定書上被告丁○○之簽名是否真正，已
    非無疑；經本院依原告之聲請，將被告丁○○之護照、信用卡、第一商業銀行開
    戶資料影本、駕駛執照登記書、國華人壽保險單、臺灣居民來往大陸通行證、香
    港特別行政區入境許可證等件及約定書原本件送請法務部調查局鑑定結果顯示，
    被告丁○○於上開文件上之簽名，與約定書上對保欄及立約定書人欄之「丁○○
    」簽名不同，此有該局九十年四月二十五日（九０）陸（二）字第九００二四五
    九一號鑑定通知書函在卷可稽，是被告丁○○否認該約定書上其簽名之真正，應
    堪採信。
    2.至證人即公司承辦本件對保職員保連雅香固到場證稱被告丁○○曾在八十七年
    九月十六日至其原告營業場所親自簽名完成對保云云，惟該約定書上「丁○○」
    之簽名與被告丁○○平日之簽名筆跡不符，已如前述，參以被告丁○○庭呈其個
    人所有護照影本之入出境資料顯示，其於八十七年九月五日出境，至同年十月三
    日始入境，是在該約定書上簽名對保之日，被告丁○○並不在國內，無從親至原
    告公司處完成對保手續，則證人連雅香上開證詞顯與事實不符，即難資為原告有
    利之認定。
    3.又被告丁○○固不爭執上開保證書、借款契約及約定書上其印章之真正，惟查
    我國銀行業者在從事消費借貸業務而貸款與借用人時，通常要求借用人覓得連帶
    保證人簽訂保證書，以確保債權之完全清償，而為預防借用人私自找人為虛偽之
    保證，通常會要求保證人親至銀行簽署保證書及約定書等文件，於確認保證人無
    誤後，始完成消費借貸而准予撥款。本件原告貸款業務之進行，亦係經保證人親
    至銀行對保，簽立保證書、約定書乙節，亦據證人連雅香到場證述：「一般銀行
    對保程序，都是本人到我們銀行來對保，我們核對身份證等資料無誤後，才完成
    對保手續。對保之時有留存身分證影本。影本是他拿來我們再影印。對保時我都
    有比對本人及身分證上之照片，相同的話我才會核保本件對保日期是在八十七年
    九月十六日。信用狀借款契約上面字跡都是同一個人的原因，是因為該契約書不
    要求本人簽名，但約定書一定要本人簽名，被告丁○○之約定書就是他本人簽名
    蓋章的。當時張是由他們公司會計小姐陪同前來的，相關文件都是他們會計小姐
    先填好，只有簽名那裡是本人簽的」，且依證人連雅香上開證詞，相關對保文件
    均由被告達新公司會計填妥，被告丁○○僅簽名具認，則就被告丁○○有無同意
    擔任保證人，並前往完成對保手續，自應就該約定書、保證書上被告丁○○印章
    與簽名之真正，一體觀察，尤應以簽名之真正，辨其真偽。而上開約定書上被告
    丁○○之簽名係屬虛偽，亦經認定如前，亦難僅據被告丁○○就該保證書、借款
    契約及約定書上其印章之真正不爭執，即認其有同意擔任保證人。此外，就被告
    丁○○同意擔任被告達新公司上開債務連帶保證人乙節，並未再舉證以為證明，
    則其據該約定書等文件請求被告丁○○負連帶保證責任，即屬無據，不應准許。
三、從而，原告依消費借貸及連帶保證之法律關係訴請判令被告被告達新公司、壬○○、庚○○、劉義翔、乙○○、丙○○、戊○○、陳何祥、甲○○○應連帶給付
    如主文第一項所示之本金、利息及違約金，為有理由，應予准許。其請求被告丁○○與上開被告連帶給付，為無理由，應予駁回。
四、原告陳明願供擔保，請求宣告假執行，核無不合，茲酌定相當之擔保金額，予以
    准許。
五、據上結論：本件原告之訴為一部有理由，一部無理由，並依民事訴訟法第三百八
    十五條第一項前段、第七十九條但書、第八十五條第二項，判決如主文。
中      華      民      國    九十    年      五        月    二十九    日
                                  臺灣板橋地方法院民事第二庭
~B法  官  陳麗玲
右為正本係照原本作成。
如對本判決上訴，須於判決送達後二十日內向本院提出上訴狀。
中      華      民      國    九十    年      五    月        二十九    日
~B書記官  方蟾苓


司法院資訊處製作；財團法人民間司法改革基金會備份。
